【裁判字號】    99,台上,5412
【裁判日期】    990827
【裁判案由】    違反毒品危害防制條例
【裁判全文】
最高法院刑事判決            九十九年度台上字第五四一二號
上  訴  人  甲○○
上列上訴人因違反毒品危害防制條例案件，不服台灣高等法院台
中分院中華民國九十八年三月二十四日第二審更審判決（九十七
年度上更(一)字第三五一號，起訴案號：台灣台中地方法院檢察署
九十三年度偵字第二０五八五號），提起上訴，本院判決如下：
    主  文
上訴駁回。
    理  由
按刑事訴訟法第三百七十七條規定，上訴於第三審法院，非以判
決違背法令為理由，不得為之。是提起第三審上訴，應以原判決
違背法令為理由，係屬法定要件。如果上訴理由書狀並未依據卷
內訴訟資料，具體指摘原判決不適用何種法則或如何適用不當，
或所指摘原判決違法情事，顯與法律規定得為第三審上訴理由之
違法情形，不相適合時，均應認其上訴為違背法律上之程式，予
以駁回。本件原判決撤銷第一審之科刑判決，改判論上訴人甲○
○以共同連續販賣第一級毒品罪，處有期徒刑拾壹年，及為相關
從刑之諭知。係依憑上訴人坦承：伊與陳自來（經第一審法院另
案判處有期徒刑九年確定）係國小同學，於民國九十二年一月九
日，被警查扣現金新台幣（下同）五萬七千五百元及其他扣案物
品等情不諱，參酌證人即共同被告陳自來供認：伊於原判決所載
時、地，與上訴人輪流接聽電話，連續多次與上訴人共同販賣第
一級毒品海洛因（下稱海洛因）予黃廣星及巫惠鈴，上訴人按月
給付五萬元，或交付不同數額的海洛因充當伊販毒之報酬，伊未
積欠上訴人債務，扣案之0000000000號行動電話及扣
案物品，均為上訴人所提供；證人巫惠鈴證稱：伊先認識上訴人
，原由上訴人接聽電話，及交付海洛因給伊，嗣上訴人帶陳自來
過來，而由陳自來交付毒品，但電話仍是上訴人接聽；證人黃廣
星證以：伊撥打上開行動電話後，都是陳自來出面交貨，伊不能
確定是否都由陳自來接聽電話，只知道對方自稱「同學」各等語
，及卷附法務部調查局九十二年三月十日調科壹字第一二００一
二六二０號鑑定通知書（記載：陳自來身上為警查獲之海洛因一
包，經化學呈色法、氣相層析質譜儀分析法鑑驗結果，確含有海
洛因成分，淨重０．二九公克，包裝重０．二四公克等旨）、同
局九十二年三月十九日調科壹字第一二００一二六一九號鑑定通
知書（記載：於上訴人住處查獲之白粉四包，經以化學呈色法、
氣相層析質譜儀分析法鑑驗結果，確含海洛因成分，合計淨重七
．三二公克，包裝重二．五六公克，純度百分之二十六，純質淨
重一．九公克等旨）暨扣案物品等證據資料，而為論斷，已敘述
其所憑之證據及認定之理由。而以上訴人否認有販賣海洛因之犯
行，並辯稱：伊未要求陳自來出面租屋共同居住、亦未提供電話
及按月給付五萬元及不詳數額毒品予陳自來，作為販毒報酬；因
伊向陳自來購買毒品，未付款，二人為此互毆，陳自來所證不實
云云，係飾卸之詞，無足採取，在理由內依憑調查所得證據，詳
加指駁。並說明：（一）巫惠鈴雖曾於第一審證稱：伊係向陳自
來購買海洛因，本件偵查中及陳自來所涉前案都是陳自來要伊供
出上訴人；但繼已補充：「我剛剛講的話不實在，我之前在陳自
來那個案子講的話才是實在的」「在開庭前被告有跟我談過，他
叫我不要把他講出來，因為被告知道我之前在筆錄中曾經把他供
出。」等語。又於原審前審審理時，巫惠鈴雖又證稱：伊當時打
電話拜託上訴人幫伊買海洛因，伊拿錢給上訴人後，上訴人將錢
拿給陳自來，陳自來當場拿海洛因給伊，陳自來也拿毒品給上訴
人云云。但巫惠鈴此部分所證，與其在第一審法院所證不符，原
審前審再經質問後，巫惠鈴始又證述：上訴人有要其講好話，後
來法官發現，伊才照實講等語。巫惠鈴已明確證述其在第一審法
院另案審理時所為之證詞才屬真實，則其與該部分之相異證詞，
自不得採為有利上訴人之依據。（二）巫惠鈴於第一審法院審理
時證稱：伊與上訴人是朋友，曾因欠款五百元吵架，但翌日上訴
人即還錢，彼此並無恩怨，也不會因此懷恨上訴人云云，上訴人
當庭亦表示對巫惠鈴此部分證言沒有意見，顯見上訴人與巫惠鈴
間，並無任何仇隙。再上訴人就與陳自來間究有何恩怨，所言前
後反覆不一，且陳自來於偵查中亦稱：伊與上訴人間沒有仇恨或
債務糾紛等語。是上訴人所稱：陳自來及巫惠鈴係因債務糾紛，
指證其販賣海洛因云云，無足採信。（三）上訴人與陳自來苟非
確實有利可圖，焉有甘冒販賣海洛因可能被判重刑之風險，而多
次販賣予黃廣星、巫惠鈴等人之理，且上訴人又何須給付陳自來
代價，請其代為交付海洛因予買主及向買主收取價金，是上訴人
與陳自來間有以營利之目的，連續販賣海洛因之理由。從形式上
觀察，原判決並無違背法令之情形存在。上訴意旨略稱：（一）
原判決認定上訴人交付陳自來使用之NOKIA 廠牌行動電話一支（
其內之上開門號SIM 卡一張，非屬上訴人所有），並非上訴人所
有，且卷內台中縣警察局豐原分局扣押物品目錄亦記載該行動電
話之所有人係陳自來，原判決顯有認定事實不依證據之違法。又
原審就上訴人如何以研磨器、分裝夾鏈袋販賣海洛因之情事悉未
記載，亦有判決不備理由之違法。另黃廣星於警詢及第一審中證
述：未曾見過上訴人，每次均向陳自來購買毒品云云，原判決就
上訴人否認販毒予黃廣星之有利辯解，未予論述，即嫌判決不備
理由。（二）原判決認定上訴人長期施用海洛因，若非確有資力
，如何購得毒品云云，有不依證據認定事實之違法。又巫惠鈴在
陳自來被訴販賣毒品一案，指證販毒者係上訴人；而在本案則指
證販毒者係陳自來，前後不一。原判決認定上訴人有販賣毒品之
情事，未於理由內載明其取捨之理由，有判決理由不備之違法。
（三）陳自來於警詢時供稱：上訴人拿錢出來買毒，伊僅負責送
貨，沒有販毒行為；在原審則供謂：伊與上訴人合夥出資買毒品
各等語。就何人販毒乙節，所證前後矛盾。再陳自來供稱：伊與
上訴人一同前往洽談租屋事宜；惟房東楊順民證稱：都是陳自來
一個人來云云，足證陳自來之證詞不實，非無瑕疵，其指述上訴
人販毒等情是否可採，尚有疑問。（四）陳靜惠未曾進入系爭房
屋，目睹屋內擺設，亦不能確定上訴人是否居住在該屋內，其陳
述顯未以實際經驗為基礎，屬個人意見或推測之詞，不得為證據
。詎原判決以該證人之陳述，認定上訴人居住在陳自來之租屋處
，有違刑事訴訟法第一百六十條之規定。另依陳自來所述，其已
向上訴人取得十五萬元，如由上訴人支付每月五千元，上訴人販
毒所得之七萬五千元，顯不足支付陳自來之薪水，原審遽認上訴
人每月固定給付陳自來五萬元，有違經驗及論理法則等語。惟查
：（一）證據之取捨，為事實審法院之職權，倘其採證認事並不
違背證據法則，即不得任意指為違法。又證人之陳述部分前後不
符，或相互間有所歧異時，究竟何者為可採，法院仍得本其自由
心證予以斟酌，非謂一有不符或矛盾，即應認其全部均為不可採
信。本件證人巫惠鈴所為之先後證述，雖有不一，應以其在第一
審法院另案審理陳自來販賣海洛因案件時所為之證詞始屬真實，
原判決已就相關事證詳加調查論列，復綜合上訴人之供述及共同
正犯陳自來之證言，參互斟酌判斷，資為不利於上訴人之認定，
併已說明其取捨判斷所得心證，及上訴人所為：伊並未販賣海洛
因之辯解，洵不足採之理由，難謂於法有違。上訴意旨無非就原
審採證認事之職權行使，專憑己見，泛言指摘，再為事實上之爭
執，並非依據卷內訴訟資料而為之具體指摘，自非適法之第三審
上訴理由。（二）原判決理由四已說明扣案之NOKIA 廠牌行動電
話一支（其內之門號0000000000SIM 卡一張，非屬上
訴人所有），乃上訴人所有，供販賣海洛因所用之物，業據陳自
來陳述明確之理由，並無認定事實不依證據之違法。又原判決已
詳敘其證據取捨判斷及事實認定之理由，縱對上訴人如何以研磨
器、分裝夾鏈袋販賣海洛因之情事未予列出及逐一說明，僅屬行
文簡略而已，與判決理由不備之違法情形並不相當。上訴意旨執
此指摘，並非合法第三審上訴理由。（三）原判決既據陳自來之
供述，認定其與上訴人間有犯意聯絡，並推由陳自來交付毒品等
情，自係認定黃廣星於警詢及第一審中證述：未曾見過上訴人，
每次均向陳自來購買毒品云云，仍無法資為有利上訴人之認定，
其未予論述，並無判決不備理由之違法。上訴意旨妄指為違法，
自非依據卷內訴訟資料執為指摘之適法第三審上訴理由。（四）
其餘上訴意旨，則置原判決之明白論斷於不顧，或仍持原判決已
說明理由而捨棄不採之陳詞辯解，再為事實上之爭執，或就屬於
事實審法院採證認事職權之行使，或就不影響於判決本旨之枝節
事項，全憑己見，任意指摘，難謂已符合首揭法定上訴第三審之
要件。其上訴違背法律上之程式，應予駁回。
據上論結，應依刑事訴訟法第三百九十五條前段，判決如主文。
中    華    民    國  九十九  年    八    月  二十七  日
                      最高法院刑事第三庭
                          審判長法官  林  增  福
                                法官  張  清  埤
                                法官  陳  世  雄
                                法官  何  菁  莪
                                法官  洪  佳  濱
本件正本證明與原本無異
                                      書  記  官
中    華    民    國  九十九  年    九    月    一    日
                                                      Q

司法院資訊處製作；財團法人民間司法改革基金會備份。
